臺灣臺中地方法院民事判決　　　　　九十四年度親字第二六號
　　原　　　告　甲○○
　　被　　　告　乙○○
　　　　　　　　　　　　　2２.
上列當事人間請求確認親子關係不存在事件，本院於民國九十四
年六月十日言詞辯論終結，判決如下：
    主  文
確認被告乙○○之子林子揚（民國八十七年十二月二十一日出生
，
一月二十八日死亡）與原告間之親子關係不存在。
訴訟費用由被告負擔。
    事實及理由
一、按確認親子關係存否之訴，雖以事實上血緣為基礎，惟係以
    法律上之父母子女地位是否存在為訴訟標的，並非純然就事
    實為確認，故倘有確認之利益，非不得提起確認之訴。本件
    原告主張被告於民國八十七年十二月二十一日產下之子林子
    揚（嗣於九十三年十一月二十八日死亡）非被告自原告受胎
    所生之子，而係被告自訴外人唐水華受胎所生之子，因被告
    受胎期間推定在原告與被告婚姻關係存續中，致林子揚被登
    記為原告之婚生子女，是請求確認原告與林子揚間之親子關
    係不存在，應認有確認之利益。
二、原告主張：原告與被告結婚多年，並育有子女林智婕、林慧
    敏、林悅慈三人，嗣兩造於民國八十八年三月一日離婚。惟
    被告於八十六年十二月間起即離家出走，與訴外人唐水華在
    外同居且發生性關係，被告並自唐水華受胎，於八十七年十
    二月二十一日生下一子即林子揚，惟因林子揚出生時，兩造
    婚姻關係仍存續，致林子揚依法被推定為兩造之婚生子女，
    然兩造自被告離家後早已無同居生活之事實，林子揚確係非
    被告自原告受胎所生之子女，而原告係遲至九十三年十二月
    三日收到臺中市北區戶政事務所之通知，始知原告之名下有
    一長子林子揚，為此提起本件訴訟等語。並聲明：如主文所
    示。
三、被告則以：林子揚係被告與訴外人唐水華所生之子女，又被
    告自從八十六年間離家後至林子揚出生止，均未再與原告發
    生性關係，而被告並未為林子揚辦理出生登記，係因林子揚
    於九十三年十一月二十八日車禍死亡後，欲辦理死亡登記，
    始為林子揚申報戶口，而被告係於林子揚之車禍後續事宜處
    理完畢後，始告知原告關於林子揚之事情等語。並聲明：請
    求駁回原告之訴。
四、得心證之理由
　(一)原告上開主張之事實，業據其提出
    東地方法院檢察署八十七年度偵字第二七二號起訴書一份、
    警局受理失蹤人口案件登記表二份、離婚協議書一份、臺中
    市北區戶政事務所通知書一份、被告
    為證，而被告對於上開事實亦不爭執，並經本院依職權向臺
    中市北區戶政事務所調閱林子揚
    及死亡登記申請書等資料查閱無誤，此有該事務所九十四年
    六月一日中市北戶字第０九四０００四００八號函暨上開文
    件各一份在卷可稽；又被告於八十六年十二月間離家後，在
    外與訴外人唐水華同居並發生性關係，嗣經原告對唐水華提
    出妨害家庭之告訴，經臺灣臺東地方法院以八十七年易字一
    五七號判決唐水華有期徒刑四月確定，此亦有本院依職權調
    閱上開判決，及向臺灣高等法院調閱唐水華全國前案紀錄表
    在卷可稽。是以因兩造自八十六年十二月間被告離家後即分
    被告受胎期間亦係其與唐水華同居期間，足證林子揚應係被
    告自訴外人唐水華受胎所生，而非自原告受胎所生，其情至
    明，自堪認原告之主張為真實。
　(二)按子女出生日回溯第一百八十一日起至第三百零二日止為受
    胎期間；妻之受胎，係在婚姻關係存續中者，推定其所生子
    胎者，得提起否認子女之訴。但應於知悉子女出生之日起，
    一年內為之，民法第一千零六十二條第一項及第一千零六十
    三條分別定有明文。換言之，於婚姻關係存續中，如能證明
    胎兒確非生母自其配偶受胎所生，即不得推定為婚生子女。
    經查，本件林子揚係被告自訴外人唐水華受胎所生，並非被
    告自其婚姻關係存續中之配偶即原告受胎所生，則林子揚自
    非原告與被告之婚生子女甚為灼然。從而，原告請求確認被
    告於八十七年十二月二十一日所生之子林子揚與原告間親子
    關係不存在，洵屬有據，應予准許。
五、訴訟費用負擔之依據：民事訴訟第七十八條。
中　　華　　民　　國　　94　　年　　6 　　月　　24　　日
                  家事庭法　官  簡賢坤
以上正本係照原本作成
如不服本判決，應於判決送達後20日之不變期間內，向本院提出
上訴狀（須附繕本）。
中　　華　　民　　國　　94　　年　　6 　　月　　24　　日
                        書記官
